【裁判字號】    89,易,1480
【裁判日期】    890725
【裁判案由】    竊盜
【裁判全文】
臺灣臺北地方法院刑事判決                        八十九年度易字第一四八號
    公  訴  人 台灣台北地方法院檢察署檢察官
    被      告  乙○○
右列被告因竊盜案件，經檢察官聲請簡易判決處刑（八十九年度偵字第六五０八號）
，本院認不宜以簡易判決處刑，改以通常程序判決如左：
    主      文
乙○○無罪。
    理      由
一、公訴意旨略以：被告乙○○所有之車號ＢＷ六七三九號自用小客車，因違規罰款
    未繳及未依限期驗車而遭警查扣，竟意圖為自己不法之所有，於民國八十八年九
    月十五日下午七時許，在台北市○○路停車格，竊取甲○○所有車ＥＭ九七五六
    號自用小客車車牌二面，得手後將之懸掛在其前開自用小客車上使用。迄八十九
    年三月二十二日下午四時許，為警在台北縣汐止市○○路○段消防隊前查獲，因
    認被告涉犯竊盜罪嫌。
二、按犯罪事實應依證據認定，無證據不得推定其犯罪事實；又不能證明被告犯罪者
    ，應諭知無罪之判決，刑事訴訟法第一百五十四條、第三百零一條第一項分別定
    有明文；且認定不利於被告之事實須依積極證據，苟積極證據不足為不利於被告
    事實之認定時，即應為有利於被告之認定（最高法院三十年台上字第八一六號判
    例參照）。又事實審法院對於證據之取捨，依法雖有自由判斷之權，然積極證據
    不足證明犯罪事實時，被告之抗辯或反證縱屬虛偽，仍不能以此資為積極證據應
    予採信之理由（最高法院三十年度上字第四八二號判例參照）；是被告否認犯罪
    事實所持之辯解，縱屬不能成立，仍非有積極證據足以證明其犯罪行為，不能據
    為有最之認定（最高法院三十年度上字第一八三一號判例參照）。
三、公訴人認被告乙○○涉有竊盜罪嫌，無非以：被告不否認懸掛被害人甲○○所有
    車牌於車上使用，其所辯上述車牌係在台北縣中和市○○路巷內拾獲云云，無法
    提出確切證據足資證明前開車牌係其拾獲，所辯無非卸責之詞，不足採信，資為
    論據。訊據被告乙○○固坦承：於前開時地懸掛使用上述被害人失竊車牌為警查
    獲之事實，惟堅決否認有竊盜犯行，辯稱：該車牌係伊於八十八年九月間在台北
    縣中和市○○路巷內拾獲後，供為己用者，並非行竊所得等語。
四、經查：(1)本件被害人甲○○並未親見上述車牌係何人竊取，此據甲○○於警訊時
    陳述其發現車牌被竊經過等情明確（偵查卷第六頁參照）。該被害人指述內容，
    僅敘及其發現所有車牌遭竊之事實，並未積極指述係被告所竊；而卷附之車牌失
    竊資料個別查詢報表及贓物認領保管單，亦僅足證明上述車牌贓物係甲○○失竊
    之物品，均無足直接證明上開物品係被告所竊取。蓋持有贓物，於吾人一般社會
    生活經驗上，可能之原因不止一端，故無從以行為人單純持有贓物之事實忖度該
    行為人取得贓物之來源；縱行為人係以竊盜、搶奪、詐欺、拾得遺失物或故買、
    收受贓物等犯罪手段取得該贓物，所涉犯罪構成要件亦各不相同，於訴訟上當不
    能因行為人對其持有之贓物來源交待不清或無法於訴訟上確實舉證證明其係如何
    取得該贓物，而得任意推定行為人之罪行。是單以被告懸掛使用而持有上述失竊
    物品之事實，尚不能證明該被害人失竊之車牌係被告行竊所得。(2)至被告所辯其
    持有之車牌贓物係於台北縣中和市○○路巷內拾獲一節，雖未能提出拾獲車牌之
    事證以供調查；然此被告辯解無法證明之消極事實，實不能積極證明被告有本件
    竊盜犯行。(3)被告於偵審中一再自承：其拾得前述車牌後，將之佔為己用之事實
    明確，是依被告供述內容及被告持有該贓物車牌之客觀事實，至多僅足認定被告
    涉有侵占罪嫌；然公訴人單以被告於偵查中所辯無從查證，而遽以被告持用贓物
    之客觀事實推認其竊盜犯行，實有未洽。
五、綜上所述，公訴人憑以認定被告涉犯竊盜罪嫌之證據，均未能積極證明被告確係
    竊取本件車牌之行為人，自難單以被告之辯解無從查證，即於缺乏積極證據之情
    況下，遽令其負本件竊盜罪責。此外，復查無其他積極證據足資證明被告有公訴
    人所指之竊盜犯行，不能證明被告犯竊盜罪，依照前開說明，自應為被告無罪之
    諭知。至被告所自白之侵占離本人所持有之物行為，是否另涉侵占罪嫌；應由檢
    察官另行依法偵辦，附此說明。
據上論斷，應依刑事訴訟法第四百五十二條、第三百零一條第一項，判決如主文。
本案經檢察官馮成到庭執行職務
中      華      民      國    八十九    年      七      月    二十五    日
                                臺灣臺北地方法院刑事第八庭
                                    法  官  朱  瑞  娟
右正本證明與原本無異。
如不服本判決，應於判決送達後十日內，向本院提出上訴狀。
                                    書記官  葉  金  發
中      華      民      國    八十九    年      七      月    三十一    日


司法院資訊處製作；財團法人民間司法改革基金會備份。
